【裁判字號】    98,訴,321
【裁判日期】    980430
【裁判案由】    債務人異議之訴
【裁判全文】
臺灣桃園地方法院民事判決               98年度訴字第321號
原      告  乙○○
訴訟代理人  劉純增律師
被      告  台灣中小企業銀行股份有限公司
法定代理人  丙○○
訴訟代理人  甲○○
            丁○○
上列當事人間債務人異議之訴事件，本院於民國98年4 月9 日言
詞辯論終結，判決如下：
    主      文
確認被告所持台灣高雄地方法院七十九年七月二十日（七九）高
維民敬七九執五二八０字第一五五九八號債權憑證（執行案號：
七十九年度執字第五二八０號）內所載之本金債權新台幣捌拾肆
萬零伍佰陸拾壹元、新台幣伍拾萬元不存在。
被告所持台灣高雄地方法院七十九年七月二十日（七九）高維民
敬七九執五二八０字第一五五九八號債權憑證（執行案號：七十
九年度執字第五二八０號），就超過如附表所示利息、程序費用
部分，對原告不得為強制執行。
原告其餘之訴駁回。
訴訟費用由被告負擔。
    事實及理由
壹、程序方面：本件原告於起訴時其訴之聲明第二項原為：「鈞
    院98年度司執字第4860號強制執行事件，對原告所為之強制
    執行程序應予撤銷」，嗣於本院審理中將上開聲明變更為：
    「被告不得執台灣高雄地方法院79年7 月20日（79）高維民
    敬79執5280字第15598 號（執行案號：79年度執字第5280號
    ）債權憑證（下稱系爭債權憑證）對原告聲請強制執行」，
    因請求之基礎事實同一，且不甚礙被告之防禦及訴訟之終結
    ，符合民事訴訟法第255 條第1 項第2 款、第7 款之規定，
    應予准許，合先敘明。
貳、實體方面：
一、原告主張：被告所持據以聲請鈞院執行處對原告強制執行之
    執行名義係台灣高雄地方法院債權憑證，惟該執行名義已罹
    於時效，被告自不得據此聲請強制執行。並聲明：(一)確認被
    告所持系爭債權憑證內所載之本金、利息、程序費用等債權
    不存在；(二)被告不得執系爭債權憑證對原告聲請強制執行。
二、被告則以：本件利息債權消滅時效自民國79年7 月20日強制
    執行程序終結重新起算，至82年5 月29日、87年5 月27日、
    92年5 月27日及98年1 月20日聲請強制執行發生中斷事由，
    雖有部分罹於5 年短期時效，然依最高法院96年度台上字第
    2540號裁判意旨，消滅時效，自請求權可行使時起算，此種
    陸續發生之獨立債權，自98年1 月20日起回溯5 年即93年1
    月20日起至98年1 月20日止，被告依法自得請求。且被告於
    98年1 月20日具狀向鈞院執行處聲請對原告強制執行，亦發
    生中斷時效事由，故自93年1 月20日起至清償日止陸續發生
    之獨立利息請求權，被告依法自得請求。並聲明：原告之訴
    駁回。
三、本院之判斷：
  (一)不爭執事實（本院卷第21至22頁）：
    1.被告依票據關係請求原告給付新台幣（下同）840,561 元
      、50萬元，經台灣高雄地方法院核發97年度促字第4299號
      、第4300號支付命令確定，嗣經被告依法聲請執行，經台
      灣高雄地方法院發給系爭債權憑證。
    2.被告前次係於92年5 月27日聲請強制執行，並於當日執行
      完畢；本次係於98年1 月20日聲請強制執行；二次聲請間
      並無為任何中斷時效之行為。
  (二)按「票據上之權利，對匯票承兌人及本票發票人，自到期日
    起算；見票即付之本票，自發票日起算；三年間不行使，因
    時效而消滅。對支票發票人自發票日起算，一年間不行使，
    因時效而消滅」，為票據法第22條第1 項所明定。又按「經
    確定判決或其他與確定判決有同一效力之執行名義所確定之
    請求權，其原有消滅時效期間不滿五年者，因中斷而重行起
    算之時效期間為五年」，民法第137 條第3 項定有明文。經
    查，系爭債權原為票據債權，業如前述，故原有之消滅時效
    期間不滿5 年，經被告取得與確定判決有同一效力之執行名
    義（即台灣高雄地方法院97年度促字第4299號、第4300號確
    定支付命令），依民法第137 條第3 項，其消滅時效期間即
    為5 年。被告於92年5 月27日聲請強制執行，並於當日執行
    完畢後，直至98年1 月20日始再為強制執行之聲請，於二次
    聲請間並無為任何中斷時效之行為等情，亦如前述，是被告
    對原告之票據本金債權已罹5 年消滅時效，原告主張時效抗
    辯，拒絕給付票據本金，係屬有據。
  (三)按已發生之利息及違約金債權，皆為獨立之債權，非民法第
    295 條第1 項所謂之從屬債權，此觀同條第2 項明定，未支
    付之利息，推定其隨同原本移轉於受讓人，及同法第126 條
    就此另有短期時效之規定自明。又消滅時效，自請求權可行
    使時起算，民法第128 條定有明文。而消滅時效完成，僅債
    務人取得拒絕履行之抗辯權，得執以拒絕給付而已，其原有
    之法律關係並不因而消滅。故原本債權縱已罹於時效，但在
    債務人行使該抗辯權之前，仍得陸續發生利息及違約金債權
    。此項已為獨立債權之利息及違約金，既與原本債權各有其
    時效期間及起算期，自不能因債務人抗辯原本債權罹於時效
    而隨同消滅（最高法院96年度台上字第2540號判決要旨參照
    ）。經查，被告於98年1 月20日向原告聲請強制執行，原告
    於98年2 月20日提起本件債務人異議之訴，就系爭債權憑證
    所示之債權主張時效抗辯，該起訴書狀繕本於98年3 月12日
    送達於被告（本院卷第16頁），則被告於98年1 月20日聲請
    強制執行前5 年，即自93年1 月21日起算之利息債權請求權
    起，至98年3 月11日原告時效抗辯之意思表示到達被告前為
    止（因原告對本金債權之時效抗辯於98年3 月12日到達被告
    而生效，本金債權於98年3 月12日因罹於時效而消滅，之後
    自無再有利息債權之產生），被告之利息債權請求權尚未罹
    於時效。原告主張該利息債權請求權亦已消滅等語，為不可
    採。
  (四)按應給付利息之金錢債務，其利率未經約定者，在利率管理
    條例失效前，依該條例第6 條規定，應按照當地中央銀行核
    定之放款日拆2 分之1 計算付息。自74年11月29日起，利率
    管理條例既已失效，即不能依中央銀行核定放款日拆計算。
    債權人如仍請求按照當地中央銀行核定放款利率2 分之1 計
    付利息，法院宜行使闡明權，令債權人改依民法第203 條規
    定，按照週年百分之5 而為請求。債權人如拒絕變更其聲明
    ，則自利率管理條例失效後所生之利息，債權人請求按照當
    地中央銀行核定放款利率2 分之1 計算給付之訴，即應認為
    無理由而予駁回（最高法院75年度第3 次民事庭會議決議參
    照）。又利率未經載明時，定為年利六釐，票據法第28條第
    2 項定有明文。經查，本件為票據債權，而被告於強制執行
    聲請狀年利百分之6 計算利息，依前揭說明，自屬合法，故
    本件利息債權應以年利百分之6 計算。
  (五)按訴訟費用請求權之時效期間，因法未特別設有規定，自仍
    應適用民法第125 條之規定，因15年間不行使而消滅。系爭
    債權憑證上之程序費用債權（73元、73元）消滅時效為15年
    ，而被告係於79年7 月20日取得系爭債權憑證，並分別於82
    年5 月29日、87年5 月27日、92年5 月27日、98年1 月20日
    分別聲請強制執行而生時效中斷之效力，故此程序費用債權
    自未罹於時效。
  (六)綜上所述，系爭債權憑證上之本金債權已罹於時效而消滅，
    利息債權超過自93年1 月21日起至98年3 月11日止計算部分
    ，亦罹於時效。如附表所示之利息及程序費用債權則未罹於
    時效。從而，原告請求確認被告所持系爭債權憑證內所載之
    本金債權840,561 元、50萬元不存在；被告所持系爭債權憑
    證，就超過如附表所示利息、程序費用部分，對原告不得為
    強制執行，為有理由，應予准許，逾此部分之請求，即屬無
    據，應予駁回。
  (七)本件事證已臻明確，兩造其餘主張、陳述及所提證據資料，
    經本院斟酌後，認與判決結果不生影響，爰不再一一論述，
    併此敘明。
據上論結，本件原告之訴為一部有理由，一部無理由，依民事訴
訟法第79條，判決如主文。
中    華    民    國    98    年    4     月    30    日
                  民事第二庭    法  官  王耀興
以上正本係按原本作成。
如對本判決上訴，須於判決送達後20日內向本院提出上訴狀。
中    華    民    國    98    年    4     月    30    日
                                書記官  黃盈菁
附表
┌──┬───────┬─────────┬─────┐
│編號│本金（新台幣）│利息（按年利百分之│程序費用  │
│    │              │6 計算之利息）    │          │
├──┼───────┼─────────┼─────┤
│一  │     840,561元│93年1月21日起至   │73元      │
│    │              │98年3月11日止     │          │
├──┼───────┼─────────┼─────┤
│二  │     50萬元   │同上              │73元      │
└──┴───────┴─────────┴─────┘


司法院資訊處製作；財團法人民間司法改革基金會備份。
